臺灣高等法院高雄分院刑事判決　　　　　　　　　　　九十三年度交上易字第一號
　　上　訴　人
　　即　被　告　甲○○
　　選任辯護人　王國論律師
　　　　　　　　康進益律師
右上訴人因過失致死等案件，不服臺灣高雄地方法院九十二年度交易字第三一三號中
華民國九十二年十一月二十八日第一審判決（起訴案號：臺灣高雄地方法院檢察署九
十二年度偵字第一八二一九號），提起上訴，本院判決如左：
      主  文
原判決關於過失致死及定執行刑部分均撤銷。
甲○○因過失致人於死，累犯，處有期徒刑捌月。
其他上訴駁回。
右開撤銷改判部分所處之刑，與駁回上訴所處有期徒刑柒月，應執行有期徒刑壹年。
      事  實
一、甲○○曾因公共危險（酒醉駕車）案件，(一)於民國八十八年九月三十日，經臺灣
    新竹地方法院以八十八年度竹簡字第五七三號判決判處有期徒刑三月，緩刑二年
    ，因未上訴而確定，嗣緩刑期內犯罪，經本院於九十年十二月二十日，以九十年
    度抗字第一九四號裁定撤銷緩刑確定；(二)於九十年五月二十九日，經臺灣臺南地
    方法院新市簡易庭以九十年度新交簡字第三一九號判決判處有期徒刑三月，因未
    上訴而確定，嗣於九十年八月二十日繳納罰金執行完畢；(三)於九十年七月六日，
    經原審法院鳳山簡易庭以九十年度鳳交簡字第七四二號判決判處有期徒刑六月，
    因未上訴而確定，嗣於九十年九月十四日繳納罰金執行完畢。
二、甲○○仍不知警惕，明知飲酒可能造成不能安全駕駛之結果，且知汽車駕駛人飲
    酒後其吐氣所含酒精成分超過每公升零點二五毫克以上者，不得駕車，乃於九十
    二年八月三十一日十五時許起至十六時間，在高雄縣岡山鎮○○○路一○○之一
    號友人處，飲用啤酒，在酒後客觀上已達不能安全駕駛之程度下，於九十二年八
    月三十一日二十時許，竟仍駕駛車牌號碼二Ｓ─九六九七號自小客車，沿高雄縣
    岡山鎮○○○路由北往南方向行駛，嗣於九十二年八月三十一日二十時二十分許
    ，行經距岡山北路、大寶街交岔路前第二路燈處約八十二公尺前時，本應注意汽
    車行駛時，(一)因雨致視線不清時，應減速慢行，作隨時停車之準備；(二)汽車行駛
    時，駕駛人應注意車前狀況，並隨時採取必要之安全措施，又依其智識、能力，
    亦無不能注意之情事，乃甲○○竟疏未注意減速慢行、車前狀況，仍貿然以時速
    近七十公里速度前進，適有蘇進丁騎乘車牌號碼ＺＤＩ─七八○號輕型機車，亦
    疏未注意在最外側快車道或慢車道行駛；違規在第三快車道（內側起算）騎行，
    迨甲○○發現前方蘇進丁人車時，因閃煞不及，自後撞及前開機車後車尾，蘇進
    丁當場人車倒地，受有頭部外傷、頭皮撕裂傷、胸部嚴重鈍挫傷、胸內氣血胸等
    傷害，經送醫急救後，延至同日二十三時五十五分許，因出血性休克而死亡。甲
    ○○於肇事後犯罪未發覺前，主動向處理車禍員警坦承肇事，並接受裁判。另於
    九十二年八月三十一日二十一時二十二分許，經警對甲○○施以酒精濃度測試，
    測出其呼氣酒精濃度達每公升○點九六毫克。
三、案經高雄縣政府警察局岡山分局報告臺灣高雄地方法院檢察署檢察官偵查起訴。
      理  由
一、訊據被告甲○○，對右揭時、地，因酒醉駕車及未注意減速慢行、車前狀況而肇
    事，致被害人蘇進丁死亡等情事，坦白承認；經核被告自白酒後駕車之事實，復
    有酒精濃度檢驗報告（呼氣酒精濃度達每公升○點九六毫克）、違反刑法第一百
    八十五條之三案件測試觀察紀錄表、高雄縣政府警察局舉發違反道路交通管理事
    件通知單等足資佐證；另被告自後追撞蘇進丁人車致蘇進丁傷重致死（詳如後述
    ），亦有道路交通事故調查報告表、現場圖及現場照片附警卷及偵查卷可考，前
    開事實堪予認定。
二、按刑法第一百八十五條之三係抽象危險犯，非實害犯，行為人客觀上已達不能安
    全駕駛之程度，且主觀上知其飲酒可能造成不能安全駕駛結果，竟仍放任自己駕
    駛，即應認有故意，而該當該罪。至於是否達『不能安全駕駛之程度』之認定，
    應依具體個案之實際情形判斷之，依目前醫學一致見解，吐氣酒精濃度達每公升
    ０．二五毫克以上時，將使駕駛人產生複雜之技巧障礙、駕駛能力變壞之行為表
    現，肇事比率比一般未飲酒時高出二倍；吐氣酒精濃度達每公升零點五毫克以上
    時，將使駕駛人產生說話含糊、腳步不穩之行為表現，肇事比率比一般未飲酒時
    高出七倍；吐氣酒精濃度達每公升零點五五毫克以上時，將使駕駛人產生平衡感
    與判斷力障礙升高之行為表現，肇事比率比一般未飲酒時高出十倍；甚而如吐氣
    酒精濃度達每公升零點七五毫克時，駕駛人將產生明顯酒醉、步履蹣跚之行為狀
    態，其肇事比率比一般高二十五倍，並認為吐氣酒精濃度達每公升零點五五毫克
    以上時，即達絕對『不能安全駕駛之程度』。因該零點五五毫克之數值，係經由
    實際偵測所得之統計值，為經驗科學上所肯定之客觀實驗數據，是以該數值作為
    絕對不能安全駕駛之標準，不僅不違反經驗法則，且免舉證之困難。準此，若吐
    氣酒精濃度達每公升零點五五毫克以上時，應認已達絕對不能安全駕駛之程度，
    若數值在此之下，仍須輔以客觀事實，方可認定是否已達不能安全駕駛之程度，
    並應由檢察官就此負舉證責任。本件被告呼氣酒精濃度已達每公升○點九六毫克
    ，依前揭說明，應已達絕對不能安全駕駛之程度，辯護意旨雖以被告飲酒時間距
    肇禍時間，已間隔四、五小時以上，非被告未記取先前教訓，而係主觀上認已隔
    多時，應已無礙駕駛力云云，惟被告已有多次酒後駕車之前科，其對酒後不能駕
    車應已記憶深刻，況被告於肇事後酒精測試仍高達每公升零點九六毫克，足證被
    告駕車時已達不能安全駕駛之程度，所辯自無足取。又岡山分局橋頭分駐所偵辦
    公共危險案件員警處理情形報告上雖就偵訊時之狀態，就被告「是否語無倫次」
    、「是否意識模糊、含糊不清」、「走路是否東倒西歪」、「注意力是否集中」
    等情均記載「否」，惟被告係在車禍後之九月一日二時十分接受警員處理，其距
    肇事已有相當時間，且被告亦發現肇事而驚醒，前開員警處理情形報告書所載，
    尚難採為有利被告之證據，故被告酒醉駕車之犯行，洵堪認定。
三、又『汽車行駛時，因雨致視線不清時，應減速慢行，作隨時停車之準備』；『汽
    車行駛時，駕駛人應注意車前狀況，並隨時採取必要之安全措施』；『汽車駕駛
    人飲酒後其吐氣所含酒精成分超過每公升零點二五毫克以上者，不得駕車』，道
    路交通安全規則第九十三條第一項第三款、第九十四條第三項第一款及同法一百
    十四條第二款分別定有明文，此為一般駕駛人所應注意並確實遵守之事項，被告
    既領有駕駛執照（警訊卷附駕駛人資料），自應知之甚詳，而依被告之智識、能
    力，復無不能注意之情事，詎被告竟疏未注意前開規定，除酒醉駕車外，復貿然
    以時速近七十公里速度前進，致閃煞不及而與被害人蘇進丁發生車禍，其駕駛行
    為有過失至為明確。另被害人蘇進丁確因本件車禍而受有頭部外傷、頭皮撕裂傷
    、胸部嚴重鈍挫傷、胸內氣血胸等傷害，經送醫急救後，延至同日二十三時五十
    五分許，因出血性休克而死亡等情，業經臺灣高雄地方法院檢察署檢察官督同法
    醫師相驗明確，並製有相驗屍體證明書、驗斷書及勘驗筆錄各乙份在卷可憑，是
    被告未盡前開注意義務與被害人死亡間，顯有相當因果關係。從而，被告過失致
    死犯行，亦堪認定。又被告肇事地點，該處為快車道四線道，旁有慢車道，被害
    人機車不可以行駛於第三車道，此業據證人林金源於本院審理中結證屬實，被害
    人雖違規騎行於第三快車道，亦有過失，惟被告之過失責任不能因而解免。又被
    告於警訊時已自承其肇事當時行車速度為六十至七十公里，參諸車禍現場遺留刮
    地痕（被告機車被撞後所遺留）長達七八點四公尺，證人林金源亦證稱按照刮地
    痕應該有這個速度等語，本院認被告當時車速度達七十公里；另肇事現場遺有安
    全帽一頂，亦據林金源證述明確，而被害人係遭受被告高速行駛撞擊倒地，安全
    帽亦有可能因而脫落，此外被告於警訊時並未供稱當時被害人機車未開車燈等情
    ，辯護意旨指稱被害人未戴安全帽、未開車燈，以及撞擊後，被告車之前輪部分
    抬起，煞車無效，卷內暨原審有關肇禍時被告之行車速度認定應均屬無據云云，
    均無足取。綜上所述被告犯行洵堪認定。
四、核被告所為，係犯刑法第二百七十六條第二項之業務過失致人於死罪、刑法第一
    百八十五條之三之服用酒類不能安全駕駛動力交通工具而駕駛罪。被告所犯上開
    罪名間，犯意各別，行為互殊，應分論併罰之。又被告曾因公共危險（酒醉駕車
    ）案件，(一)於八十八年九月三十日，經臺灣新竹地方法院以八十八年度竹簡字第
    五七三號判決判處有期徒刑三月，緩刑二年，因未上訴而確定，嗣緩刑期內犯罪
    ，經本院於九十年十二月二十日，以九十年度抗字第一九四號裁定撤銷緩刑確定
    ；(二)於九十年五月二十九日，經臺灣臺南地方法院新市簡易庭以九十年度新交簡
    字第三一九號判決判處有期徒刑三月，因未上訴而確定，嗣於九十年八月二十日
    繳納罰金執行完畢；(三)於九十年七月六日，經原審法院鳳山簡易庭以九十年度鳳
    交簡字第七四二號判決判處有期徒刑六月，因未上訴而確定，嗣於九十年九月十
    四日繳納罰金執行完畢等情，有臺灣高雄地方法院檢察署刑案資料查註紀錄表、
    臺灣高等法院被告全國前案紀錄表可參，其受有期徒刑執行完畢後，五年內再犯
    本件有期徒刑以上之罪，均為累犯，應依刑法第四十七條之規定，各加重其刑。
    另道路交通管理處罰條例第八十六條關於『酒醉駕車』加重其刑之規定，因該條
    文係明定『酒醉』而非『酒後』，並非喝酒駕車即有該條之適用；復參以該條立
    法意旨，係酒醉者，控制能力不佳，易於發生肇事危險，故明定加重其刑，除讓
    酒醉者資以警惕外，並兼顧用路者之安全，是衡量本條『酒醉』應以駕車者是否
    已無安全駕駛能力為準。本件肇事後，經警對被告施以酒精測試，其濃度為每公
    升○點九六毫克，已達到絕對不能安全駕駛之標準（即每公升○點五五毫克），
    是被告過失致死犯行部分，應依該規定加重其刑，並遞加之。再者，被告於肇事
    後，偵查機關未發覺前，主動向警察坦承肇事並接受裁判，業據原審向高雄縣政
    府警察局岡山分局警員劉志龍查詢屬實（詳原審辦理刑案電話查詢登記表），堪
    認其所為合乎自首之要件，是過失致死部分，應依刑法第六十二條前段之規定，
    減輕其刑，爰先遞加而後減。
五、原審就被告公共危險部分，以被告罪證明確，適用刑法第第一百八十五條之三、
    第四十七條，審酌被告於本件發生前，已因酒醉駕車被取締三次，其前案執行後
    ，仍不知警惕，在酒後已達絕對不能安全駕駛狀態，猶貿然駕車上路，復未遵守
    交通規則等情，量處有期徒刑七月，經核認事用法均無違誤（原審認定被告係在
    十三時至十四時許部分應予更正）；被告上訴意旨，以量刑過重及辯護意旨以前
    詞指摘原判決此部分不當，均無理由，應予駁回；另原審就被告過失致死部分，
    為被告論罪科刑之判決，固非無見，惟被害人蘇進丁違規騎行於快車道上，就本
    件車禍而言，亦有過失，原審未予審酌，即有未當；被告上訴意旨以此指摘原判
    決不當，為有理由，此部分自應予撤銷改判，定執行刑部分亦失所附麗，併予撤
    銷，審酌被告酒後駕車，未注意車前狀況及在雨中視線不佳情形下未減速慢行，
    自後追撞被害人人車，過失情節嚴重，致被害人蘇進丁死亡，不宜輕縱，及其犯
    後坦承罪行，態度良好、深表悔意，並參以被告事後已與被害人家屬達成和解，
    有調解書可參，而被害人家屬乙○○亦表示願意原諒被告（詳本院九十一年十一
    月十四日準備程序筆錄）等一切情狀，量處如主文所示之刑，並定其應執行刑。
    又本件檢察官雖原審表示就被告過失致死部分請求處有期徒刑六月，酒醉駕車部
    分處有期徒刑四月，惟本案並非適用簡易處刑程序，法院不受檢察官求刑之拘束
    ，且本院綜合被告有多次酒後駕車之前科，不知悔悟，過失致死部分情節重大，
    認檢察官求刑偏輕，不宜採信，併此敘明。
據上論結，應依刑事訴訟法第三百六十八條、第三百六十九條第一項前段、第三百六
十四條、第二百九十九條第一項前段、刑法第二百七十六條第一項、第六十二條前段
、第四十七條、第五十一條第五款，道路交通管理處罰條例第八十六條第一項，罰金
罰鍰提高標準條例第一條前段，判決如主文。
本案經檢察官王登榮到庭執行職務。
中      華      民      國    九十三    年      二      月    二十六    日
                              臺灣高等法院高雄分院刑事第一庭
                                  審判長法官  吳水木
                                        法官  洪慶鐘
                                        法官  趙文淵
右正本證明與原本無異。
不得上訴。
                                  法院書記官  吳新貞
中      華      民      國    九十三    年      二      月    二十六    日
附錄：本判決論罪科刑法條：
中華民國刑法第一百八十五條之三
服用毒品、麻醉藥品、酒類或其他相類之物，不能安全駕駛動力交通工具而駕駛者，
處一年以下有期徒刑、拘役或三萬元以下罰金。
中華民國刑法第二百七十六條第一項
因過失致人於死者，處二年以下有期徒刑、拘役或二千元以下罰金。
